【裁判字號】    97,交易,499
【裁判日期】    971121
【裁判案由】    業務過失傷害
【裁判全文】
臺灣臺北地方法院刑事判決             97年度交易字第499號
公  訴  人  臺灣臺北地方法院檢察署檢察官
被      告  甲○○
上列被告因業務過失傷害案件，經檢察官提起公訴（97年度偵字
第14848號），本院判決如下：
    主      文
甲○○從事業務之人，因業務上之過失傷害人，處拘役伍拾伍日
，如易科罰金，以新臺幣壹仟元折算壹日。
    事      實
一、甲○○平日以駕駛營業小客車即計程車為業，為從事駕駛業
    務之人。其於民國97年3月19日12時43分，在臺北市○○路○
    段292號前，駕駛車牌號碼915－CQ營業小客車，欲自其所屬
    車行騎樓內之車庫倒車進入慢車道時，本應注意汽車倒車時
    ，應顯示倒車燈光或手勢後，謹慎緩慢後倒，並應注意其他
    車輛及行人，而依當時天候係日間晴天，所在之市區道路○
    路面鋪設柏油、路面無缺陷、無障礙物、視距良好等客觀行
    車環境，並無不能注意、或雖已盡相當注意然而仍無從預見
    避免之情形，竟疏未注意左後方站立有在公車站牌等候公車
    之乙○○，而不慎撞及之，乙○○因而受有背挫傷、左膝扭
    傷之傷害。甲○○於肇事後，在職司犯罪偵查之公務員知悉
    上開犯罪行為前，未逃避而停留現場等候，並於交通警員據
    報到場處理時，承認為駕駛人而接受裁判。
二、案經乙○○訴由臺北市政府警察局松山分局報告臺灣臺北地
    方法院檢察署檢察官偵查起訴。
    理      由
壹、證據能力部分：
    按被告以外之人於審判外之言詞或書面陳述，除法律有規定
    者外，不得作為證據，刑事訴訟法第159條第1項定有明文。
    惟被告以外之人於審判外之陳述，雖不符刑事訴訟法第159
    條之1至第159條之4之規定，而經當事人於審判程序同意作
    為證據，法院審酌該言詞陳述或書面陳述作成時之情況，認
    為適當者，亦得為證據，同法第159條之5第1項亦規定甚明
    。本件告訴人乙○○於警詢、偵訊時所為之陳述，雖係被告
    以外之人於審判外之陳述，而屬傳聞證據，惟被告於本院審
    理時同意引用作為本件證據使用，公訴人亦未對於證據能力
    有所爭執或聲請傳喚該證人（見本院97年11月7日審判筆錄
    ），復經本院斟酌該言詞陳述作成時之情況，認並無不能自
    由陳述或其他影響其陳述真實性之情況，以上開陳述作為本
    件證據，應屬適當，故告訴人乙○○前開陳述，於本件自具
    有證據能力無訛。
貳、實體部分：
一、訊據被告甲○○對於上開事實坦承不諱（見本院97年11月7
    日審判筆錄），核與告訴人乙○○指訴情節相符，並有道路
    交通事故現場圖、臺北市政府警察局松山分局交通分隊A3類
    道路交通事故談話紀錄表、現場照片在卷可稽（見偵查卷第
    14至15頁、第17至18頁）；另告訴人係因本件車禍事故而受
    有背挫傷、左膝扭傷之傷害等事實，亦有國泰綜合醫院97年
    3月19日診斷證明書附卷可參（見偵查卷第8頁）。按汽車倒
    車時，應顯示倒車燈光或手勢後，謹慎緩慢後倒，並應注意
    其他車輛及行人，道路交通安全規則第110條第2款定有明文
    。依卷附現場照片，被告係在臺北市○○路○段292號其所屬
    車行騎樓內之車庫倒車進入慢車道時，撞及在公車站牌等候
    公車之告訴人，參以被告坦承：我當時倒車時，因為右邊有
    車子過來，所以我注意看右邊的鏡子，但告訴人站在車子的
    左後方，我沒有注意到，所以才撞到告訴人等語（見本院卷
    第22頁反面），足見被告倒車時，並未確實注意站立於左後
    方之告訴人，致發生碰撞肇事，自具有過失，且告訴人所受
    前揭傷害與被告之過失駕駛行為間，確具有相當因果關係無
    訛。本件被告業務過失傷害犯行，其事證明確，犯行堪以認
    定，應依法論科。
二、核被告所為，係犯刑法第284條第2項前段之業務過失傷害罪
    。被告於肇事後，在職司犯罪偵查之公務員知悉其上開犯罪
    行為前，不逃避罪責而停留現場，並於交通員警據報前往現
    場處理時在場，並當場承認為肇事人，此分據被告及告訴人
    供明在卷（見本院卷第22頁反面），被告對於未發覺之罪自
    首而接受裁判，爰依刑法第62條前段規定減輕其刑。爰審酌
    被告平日以駕駛計程車為業，為從事駕駛業務之人，應較一
    般人提高其注意程度，惟倒車時未確實注意後方車況，致撞
    及在公車站牌等候公車之告訴人，致生本件事故之過失情節
    程度，及被告之品行、素行、智識程度，犯後雖坦承過失犯
    行，惟尚未能與告訴人達成和解，或賠償告訴人之損失等一
    切情狀，量處如主文所示之刑，並諭知易科罰金之折算標準
    。公訴人雖對被告求處有期徒刑5月，惟被告之過失肇事行
    為雖致告訴人受傷，然其傷勢程度堪認尚屬輕微，損害尚非
    重大，復經本院斟酌上開各項科刑時應審酌之情節，因認量
    處如主文所示之刑，即屬適當，以符合罪刑相當原則，併予
    敘明。
據上論斷，應依刑事訴訟法第299條第1項前段，刑法第284條第2
項前段、第62條前段、第41條第1項前段，刑法施行法第1條之1
，判決如主文。
本案經檢察官葉惠燕到庭執行職務。
中    華    民    國    97    年    11    月    21    日
                      交通法庭  法  官  林庚棟
以上正本證明與原本無異。
如不服本判決，應於判決送達後10日內，向本院提出上訴狀；上
訴書狀應敘述具體理由，未敘述上訴理由者，應於上訴期間屆滿
後20日內補提上訴理由書於本院。
                                書記官  殷玉芬
中    華    民    國    97    年    11    月    24    日
附錄本案論罪科刑法條全文
中華民國刑法第284條：
因過失傷害人者，處6月以下有期徒刑，拘役或500元以下罰金，
致重傷者，處1年以下有期徒刑，拘役或500元以下罰金。
從事業務之人，因業務上之過失傷害人者，處1年以下有期徒刑
、拘役或1000元以下罰金，致重傷者，處3年以下有期徒刑、拘
役或2000元以下罰金。


司法院資訊處製作；財團法人民間司法改革基金會備份。
